【裁判字號】    98,上訴,5081
【裁判日期】    990127
【裁判案由】    偽造文書等
【裁判全文】
臺灣高等法院刑事判決                98年度上訴字第5081號
上  訴  人  臺灣臺北地方法院檢察署檢察官
被      告  甲○○
                      號
                      號3樓
上列上訴人因被告偽造文書等案件，不服臺灣臺北地方法院98年
度訴字第1721號，中華民國98年12月2日第一審判決（起訴案號
：臺灣臺北地方法院檢察署98年度偵字第20484號），提起上訴
，本院判決如下：
    主  文
原判決撤銷。
甲○○行使偽造私文書，足以生損害於他人，處有期徒刑月，
如易科罰金，以新臺幣壹仟元折算壹日；又行使偽造私文書，足
以生損害於他人，處有期徒刑伍月，如易科罰金，以新臺幣壹仟
元折算壹日。應執行有期徒刑陸月，如易科罰金，以新臺幣壹仟
元折算壹日。
    事  實
一、甲○○明知信用卡上之卡號係表彰持卡人與發卡銀行間辨識
    身分之用，並作為發卡銀行允許持卡人以信用卡刷卡程序，
    向特約商店完成信用交易之憑藉，非經持卡人同意，他人不
    得擅以持卡人之名義，利用信用卡與特約商店完成消費交易
    ，於民國98年1月間，與乙○○為朋友關係經常進出其住處
    ，因而知悉乙○○所持有中國信託商業銀行股份有限公司（
    下稱中國信託）信用卡（卡號：456***248號，起訴書原載
    為456***840號，經公訴人當庭更正，均詳卷）卡號、有效
    年月、授權碼及乙○○個人資料，詎甲○○因臨時缺錢有急
    用，竟意圖為自己不法之所有，基於偽造及行使偽造準私文
    書、詐欺取財之犯意，於98年1月16日，在臺北市中山區○
    ○○路○段183巷4之10號3樓住處，以電腦設備連結網際網路
    ，上網至DRAGONFANS SYSTEMS, INC.網站，購買價值美金17
    4.9元折合新臺幣（下同）5,955元之DVD播放器1臺，付款方
    式則以假冒「乙○○」名義，將前開信用卡卡號、授權碼、
    有效月年等資料輸入網站之申購網頁空白欄位內，而偽造不
    實線上刷卡消費訂單（屬電磁紀錄），並確認消費金額及同
    意對於所消費之金額遵守發卡銀行申請書所約定條款負繳清
    責任之意後，刷卡消費購買，且將前開訂單傳輸予特約商店
    ，表示訂購商品之意而行使前開準私文書，並使該網路特約
    商店相關人員陷於錯誤，將上開DVD播放器1臺寄送至甲○○
    住處，並使中國信託誤信為「乙○○」本人之消費，而如數
    給付如5,955元所示之款項予該特約商店；復意圖為自己不
    法之所有，另基於偽造及行使偽造準私文書、詐欺取財、詐
    欺得利之犯意，於同年月22日，在前揭住處，以電腦設備連
    結網際網路至雅虎奇摩超級商城網站，購買價格13,499元之
    NOKIA 5800 XpressMusic音樂手機1臺及並支付物流服務費
    150元，付款方式則以假冒「乙○○」名義，接續將前開信
    用卡卡號、授權碼、有效月年等資料輸入網站之申購網頁空
    白欄位內，而偽造不實線上刷卡消費訂單（屬電磁紀錄），
    並確認消費金額及同意對於所消費之金額遵守發卡銀行申請
    書所約定條款負繳清責任之意後，刷卡消費購買，且將前開
    訂單傳輸予特約商店，表示訂購商品並取得物流服務之意而
    行使前開準私文書，嗣因中國信託承辦人員以為係真正持卡
    人乙○○網路刷卡消費而開啟作業程序，寄發簡訊給乙○○
    ，而經乙○○察覺有異，旋即取消該筆交易，甲○○因而未
    取得上揭手機及物流服務而不遂。甲○○上開各舉均足以生
    損害於乙○○、中國信託對於信用卡消費管理之正確性及各
    該信用卡特約商店對商品及線上信用卡交易管理之正確性。
二、案經乙○○訴由臺北縣政府警察局中和第二分局報請臺灣臺
    北地方法院檢察署檢察官偵查起訴。
    理    由
一、被告甲○○經合法傳喚未到庭，惟查上開犯罪事實，業據被
    告甲○○於於警詢、偵查及原審審理時迭認不諱（偵查卷第
    2至7頁、第20至22頁、第28頁、原審卷第19頁背面、第24頁
    ），核與證人即告訴人乙○○所證述被害之情節大致相符（
    見偵查卷第8至11頁、第21至22頁、第27至28頁、原審卷第
    22至23頁），此外並有乙○○之中國信託2月份信用卡消費
    明細暨收費收執表、雅虎奇摩超級商城交易記錄網頁列印資
    料、證人即告訴人乙○○所提出之中國信託信用卡照片4張
    等件附卷可稽（見偵查卷第13頁、第31至34頁、原審卷第29
    頁）。是上開補強證據已足資擔保被告所為之上開任意性自
    白之真實性，是本案事證已明確，被告犯行洵堪認定，應予
    依法論科。
二、按文書為表現足以證明法律上權利義務或事實，或足係以產
    生法律上權利關係或事實之意思表示；另以錄音、錄影或電
    磁紀錄藉機器或電腦處理所顯示之聲音、影像或符號，足以
    表示其用意之證明者，依刑法第220條第2項規定，以文書論
    。而所謂電磁紀錄，謂以電子、磁性、光學或其相類之方式
    所制成，而供電腦處理之紀錄，刑法第10條第6項亦有規定
    。又文書之行使，每因文書性質、內容不同而異，就刑法第
    220條第2項之準文書所言，祗須藉由機器、電腦處理或電磁
    紀錄，得以表示其文書之內容即屬之，亦即行為人藉由機器
    、電腦處理時所顯示之影像或符號，足以表示用意之證明而
    行使之，即達於行使準私文書之程度，本件被告明知其並非
    真正持卡人，竟在網際網路上輸入持卡人乙○○之信用卡卡
    號、有效日期等資料而製作網路訂購資料，使上開資料顯示
    於電腦處理影像之螢幕上，用以表示其為真正持卡人以其所
    有之信用卡購買之意，上開經電腦處理螢幕上所示之文字，
    性質上屬電磁紀錄，而其內容具體載明係由乙○○使用信用
    卡消費，自屬刑法第220條第2項所規定之準文書，應以文書
    論。
三、核被告明知未經乙○○授權或許可，於訂購商品後，在網際
    網路上輸入乙○○信用卡卡號等資料而冒用其名義製作網路
    訂購單，於偽造該電磁紀錄私文書後，再傳輸予特約商店而
    行使之，用以表示以信用卡購買之意，使特約商店陷於錯誤
    而同意交易、交付訂購之商品，或未及取得訂購商品即為警
    查獲，足以生損害於乙○○、發卡銀行對於信用卡消費管理
    之正確性及該信用卡特約商店對商品及線上信用卡交易管理
    之正確，核其於98年1月16日所為係犯刑法第216條、第210
    條、第220條第2項之行使偽造準私文書罪及同法第339條第1
    項之詐欺取財既遂罪；另98年1月22日所為，係犯刑法第216
    條、第210條、第220條第2項之行使偽造準私文書既遂罪及
    同法第339條第3項、第1項之詐欺取財未遂罪、同法第339條
    第3項、第2項之詐欺得利未遂罪。被告偽造私文書之低度行
    為，為行使偽造私文書之高度行為所吸收，不另論科。又被
    告於98年1月22日所為訂購商品並取得物流服務犯行，雖係
    數行為，然係於同時地或密切接近之時地實施侵害同一之法
    益，各行為之獨立性極為薄弱，依一般社會健全觀念難以強
    行分離，且被告冒名消費，主觀上當然有自始至終在各階段
    中均同為之意思，認各個舉動不過為犯罪行為之一部分，故
    同一刑事案件中之數偽造行為可視為一刑事訴訟程序之數個
    階段，不過係行為接續而完成整個犯罪，顯基於單一犯意接
    續所為，侵害單一法益，應包括於一行為予以評價，為接續
    犯，應論以一罪。另被告於98年1月16日、同年月22日所為
    之犯行，係同時同地犯上開行使偽造私文書罪及詐欺取財罪
    ，或是行使偽造私文書罪及詐欺取財未遂罪、詐欺得利未遂
    罪，客觀上其行為、時間已具局部重合，可認被告所為乃基
    於同一犯罪故意而實行一個犯罪行為，核屬一行為觸犯二罪
    名，均為想像競合犯，各應從一重之行使偽造私文書罪處斷
    。公訴意旨雖認就取得物流服務部分亦構成詐欺取財未遂罪
    嫌，然此部分被告本欲取得係屬貨品之運送服務，應屬財產
    上之不法利益，此部分起訴法條容有違誤，應予變更，併此
    敘明。
四、原審認被告罪證明確，據予論科，固非無見。惟查原審判決
    主文記載：「被告甲○○行使偽造私文書，足以生損害於他
    人，處有期徒刑伍月，如易科罰金，以新臺幣壹仟元折算壹
    日；又行使偽造私文書，足以生損害於他人，處有期徒刑
    月，如易科罰金，以新臺幣壹仟元折算壹日。應執行有期徒
    刑陸月，如易科罰金，以新臺幣壹仟元折算壹日。」然於判
    決理由中僅敘明分別量處如主文所示之刑，並未說明就何犯
    罪事實部分之偽造文書犯行量刑依據及多寡，顯有判決理由
    不備之違誤，檢察官執以提起上訴，為有理由，自應由本院
    予以撤銷改判。爰審酌被告前因違反國家爰審酌被告正值壯
    年，不思循正當途徑賺取錢財，而心生貪念冒用告訴人之名
    義盜刷其信用卡，使告訴人金融信譽有受負面影響之虞，酌
    以信用卡為通用塑膠貨幣，有促進社會經濟、市場之效用，
    首重交易信賴，被告冒用被害人名義盜刷，致社會交易信賴
    關係受相當程度之破壞，所為嚴重危害社會經濟秩序，影響
    銀行、告訴人權益甚鉅，犯罪所生之危害嚴重，惟念其犯後
    坦承犯行，態度尚稱良好，兼衡其所取得財物金額，已賠償
    告訴人14,000元，告訴人於原審審理時亦表示請給予被告機
    會等語（見原審卷第24頁），犯罪動機、目的、手段等一切
    情狀，分別量處有期徒刑3月（即98年1月16日犯行部分）、
    5月（即98年1月22日犯行部分），並定應執行刑及易科罰金
    之折算標準。
五、被告經合法傳喚，無正當理由未到庭，爰不待其陳述，逕行
    判決，併此敘明。
據上論斷，應依刑事訴訟法第369條第1項前段、第364條、第371
條、第299條第1項前段、第300條，刑法第216條、第210條、第
220條第2項、第339條第1項、第2項、第3項、第55條、第41 條
第1項前段、第51條第5款，刑法施行法第1條之1，判決如主文。
本案經檢察官沈明倫到庭執行職務。
中    華    民    國    99    年     1    月    27    日
                    刑事第一庭審判長法  官  葉騰瑞
                                    法  官  王炳梁
                                    法  官  莊明彰
以上正本證明與原本無異。
如不服本判決，應於收受送達後10日內向本院提出上訴書狀，其
未敘述上訴之理由者並得於提起上訴後10日內向本院補提理由書
（均須按他造當事人之人數附繕本）「切勿逕送上級法院」。
                                    書記官  王韻雅
中    華    民    國    99    年    1     月    27    日


司法院資訊處製作；財團法人民間司法改革基金會備份。
